【裁判字號】    90,易,1216
【裁判日期】    900723
【裁判案由】    違反著作權法
【裁判全文】
臺灣臺中地方法院刑事判決                          九十年度易字第一二一六號
    公  訴  人  台灣台中地方法院檢察署檢察官
    被      告  甲○○
                丙○○
右列被告因違反著作權法案件，經檢察官提起公訴（八十九年度偵字第一六三八四號
、第一一八九五號），本院判決如左：
    主  文
甲○○、丙○○均無罪。
    理  由
一、公訴意旨略以：被告甲○○係設於台中市○區○○路五六號「光碟家族」之負
    責人，被告丙○○係設於台中市○○區○○路一○一之七號「華甲企業有限公司
    」（下稱華甲公司）之負責人。二人均明知「Windows 98, MS Office 97專業版
    （含Word、Excel、Access及Powerpoint）」等電腦程式係美商微軟公司（下稱
    微軟公司）享有著作權之著作物，竟各基於概括之犯意，自民國（下同）八十九
    年間起，連續在上址店內上，擅自將該光碟之程式資料存入店內電腦內，未經合
    法授權而擅自重製他人享有著作權之電腦程式著作物，侵害著作權人之著作財產
    權。嗣於八十九年六月十四日，由微軟公司之代理人乙○○會同員警，分別前往
    「光碟家族」位於台中市○○路五○六號二樓營業處所及「華甲公司」位於台中
    市○○區○○路一○一之七號進行搜索，於上開英才路之營業處所查獲非正版之
    Windows 98等光碟片四片及內載販售三十套燒錄軟體之估價單，於台中市○○區
    ○○路一○一之七號華甲公司所有之電腦硬碟中發現未經微軟公司合法授權重製
    之電腦軟體，因認被告甲○○、丙○○均係違反著作權法第九十一條第一項以重
    製方法侵害他人之著作財產權罪嫌。
二、按犯罪事實應依證據認定之，無證據不得推定其犯罪事實，刑事訴訟法第一百五
    十四條定有明文。又所謂認定犯罪事實之證據，係指足以認定被告確有犯罪行為
    之積極證據而言，該項證據自須適合於被告犯罪事實之認定，始得採為斷罪資料
    ，最高法院二十九上字第三一○五號著有判例。本件公訴人認被告甲○○、丙○
    ○均係違反著作權法第九十一條第一項以重製方法侵害他人之著作財產權罪嫌，
    無非以告訴人之代理人乙○○之指述及扣案之估價單為主要論據。然訊據被告甲
    ○○、丙○○均堅詞否認有為任何違反著作權法第九十一條第一項以重製方法侵
    害他人之著作財產權罪之犯行，被告甲○○辯稱：扣案之四片「Windows 98」光
    碟片，其中三片是客戶的，另一片是伊公司做的存檔備份，原版光碟有授權可以
    有存檔備份；扣案之估價單所出售者均為正版品，其內所載之售價為「Windows
    98」、「MS Office 97」隨機版之售價，與一般市價所售之行情相當，伊並無非
    法重製該等電腦程式等語；被告丙○○則辯稱：查獲當日，伊公司查到十部電腦
    內有「Windows 98」之程式，當日伊即提出十二套授權書，雖然在十部電腦中有
    三部電腦內關於「Windows 98」程式的序號相同，可能是工程師在灌錄軟體時，
    因為要打進的序號太長，一時疏忽，所以才會有三部電腦內有相同的序號等語。
    經查：
（一）就被告甲○○部分：被告甲○○辯稱：伊並未重製告訴人公司之電腦軟體於客
      戶之電腦中再售予客戶，扣案之四片「Windows 98」光碟片，其中三片是客戶
      張志成所有，另一片則是公司所購買原版對拷做為存檔備份用，這部分是購買
  正版光碟時，授權範圍內可以做的；至於扣案之估價單，均是出售正版光碟片
      ，其內所表示之價格是隨機版的價格，除非是客戶特別要求，否則一般伊僅出
      售隨機版，該等售價均與一般市價相當等語。查：（１）就扣案之四片光碟片
      係在被告甲○○所經營址設台中市○區○○路五○六號之「光碟家族」公司所
      查扣，證人張志成於偵查中證稱：所查扣之三片光碟係伊所有，伊於八十九年
      六月份，將電腦送到被告甲○○處是想換掉舊的電腦硬碟，及將一些資料輸入
      ，所以才會將自己備份的光碟放在該處（見偵查卷第八十二頁）等語明確；另
      被告甲○○所有之光碟一片，被告甲○○陳稱：購買原版光碟時，告訴人公司
      於授權書中即載明可以做存檔備份光碟等情，此為告訴人代理人林婷玉於偵查
      中所不否認（偵查卷第八十七頁背面），且被告甲○○亦於偵查中即提出原版
      光碟片及授權書，經本院調閱證物當庭勘驗屬實，是就扣案之光碟並無證據足
      以證明被告甲○○有為何授權範圍外之重製行為；（２）又電腦軟體紀錄表乙
      紙，係在台中市○區○○路五○六號「光碟家族」所查扣，該電腦軟體紀錄表
      係證人即「光碟家族」客戶葉奇傑所送修之電腦內所灌錄之軟體內容，其中含
      「Windows 98 」、「MS Office 97」、「Excel」、「Access」、「
      Powerpoint」）。證人葉奇傑於警訊中陳稱：伊當初購買電腦主機後，由「光
      碟家族」公司為伊灌入表內的軟體，公司有給伊很多光碟片及資料，伊總共花
      了新台幣（下同）十四萬元（見偵查卷第十頁背面），則與告訴代理人所提出
      之該公司所出售之價格「Windows 98」SE版七千八百九十元、「Excel97」中
      文版一萬六千九百元、「Access97」中文版一萬六千九百元、「Powerpoint97
      」中文版一萬六千九百元、「MS Office 97」中文版二萬二千七百九十元及電
      腦硬體設備所加總之價格尚屬相當；另在被告甲○○所經營址設台中市○○路
      六十一號之「光碟家族」公司所查扣之估價單，於八十九年三月二日之估價
      單上所示客戶購買petenII450中央處理器（約一千餘元）、64MB記憶體（約一
      千餘元）、支援socket7全系列中央處理器（即主機板，約二千餘元）、s3
      sange4 16MB顯示卡（約三千元至四千元）、ATX POWER（即電源供應器，約三
      百元）、再加上「WINDOW 98」、「OFFICE2000」及防毒軟體總價為一萬四千
      五百元（估價單中並未就程式及設備價格單獨列出），然觀諸該估價單之內容
      可分為硬體部分及程式部分，就硬體部分所示僅為主機內部分零件，並非整部
      主機所有零件，不足以組成一獨立之電腦主機，且依現今中央處理器（CPU）
      已昇級至PETENⅣ，而記憶體（RAM）亦已昇級至128或256MB，而就程式部分若
      僅為隨機版之價格而言，「WINDOW 98」約為一千餘元至三千餘元不等、而「
      OFFICE 2000」約為五千餘元至六千餘元不等，有聯強補貨超市雜誌一九九九
      年九月號、捷元經銷高手雜誌二○○○年十月號各乙本，及附卷網路詢價表等
      在卷可憑，是就該估價單中之所購買之硬體及程式「WINDOW98」、「
      OFFICE2000」之總價而言，價格亦屬相當；八十九年三月四日之估價單客戶
      購買AMD K6-II-500之中央處理器（約值一千五百元）、64MB記憶體（約一千
      元）、8.4GB硬碟（舊款，無法詢價）、FLOPPY-1.44S軟碟機（約三百五十元
      ）、SIS6326 8MB影像卡（約一千元）、鍵盤（約五百元）、鴻海CASET POWER
      外殼（約一千二百元）、再加上「WINDOW 98」、「OFFICE 2000」及防毒軟體
      總價為一萬一千四百元，就前述之價格以觀，亦屬相當；就八十九年五月二
      十九日之出貨單，雖顯示一七○○套軟體，總價六千八百元，依此計算結果，
      每套為四元，然被告甲○○就此部分陳稱：該估價單係誤繕，應為四套軟體，
      單價為一千七百元，並提出當日之銷貨單乙紙附卷可證，且衡諸常情，空白光
      碟每片成本約為四元，則若以每套四元售出所重製之光碟，顯不敷成本，是被
      告甲○○所辯，尚堪採信。則依八十九年四月四月出貨單一套「WINDOW 98」
      隨機版一千八百元、八十九年五月二十九日出貨單一套「WINDOW 98」隨機版
      一千七百元，亦與上開所述之市價相當。告訴代理人雖於本院提出告訴人公司
      之建議售價為「WINDOW 98」單機版為七千八百九十元、隨機版為二千七百五
      十元，「OFFICE 2000」中文版為一萬七千五百九十元。雖就上開估價單而觀
      ，被告甲○○所售出之前開程式價格低於告訴代理人所提出之價格，但非至顯
      不相當之程度，且被告甲○○所提出之售價與網路詢價之價格尚屬相當；是實
      尚難僅以被告甲○○所出售之價格低於告訴人所提出之建議售價，即遽以推論
      被告甲○○所出售之程式係其所擅自重製，而謂被告甲○○有為何違反著作權
      法之犯行。
（二）就被告丙○○部分：被告丙○○辯稱：伊公司十部電腦內有「Windows 98」之
      程式，雖然在十部電腦中有三部電腦內關於「Windows 98」程式的序號相同，
      可能是工程師在灌軟體時，因為要打進的序號太長，一時疏忽，所以才會有三
      部電腦內有相同的序號，且在查獲當日伊就當場提出十二套授權書等語。經查
      ：八十九年六月十四日為警在被告丙○○所經營址設台中市○○區○○路一○
      一之七號「華甲企業有限公司」執行搜索時，在營業處查獲十部電腦中有三部
      電腦內所輸入之「WINDOW 98」之產品序號相同。依一般正常使用告訴人公司
      之該項程式時，消費者須於每台電腦安裝程式時，輸入每一程式軟體獨立之序
      號，以資審認是否經合法授權重製該程式。上開處所中雖十部電腦中有三部電
      腦程式序號相同，然於前揭搜索時，被告丙○○之職員林亦俊當場即提出授權
      書十二本（見偵查卷第七頁背面、第七十六頁），用以證明被告丙○○確實是
      買入正版光碟片而重製程式於電腦內，並非非法重製。是雖三部電腦內之程式
      序號相同，然尚難因此即認定被告丙○○有為非法重製之犯行，被告丙○○前
      開所辯，尚堪採信。另告訴代理人雖提出其曾派員於八十八年十二月間至被告
      二人所經營之公司購買電腦設備之發票，用以證明被告二人非法重製告訴人公
      司前揭電腦程式，然自偵查及本院審理期間，始終未能提供當時前往購買電腦
      設備之證人以供本院查證，是尚難以告訴代理人所提出之發票等資料遽為被告
      二人不利之認定。此外，又查無積極證據足證被告二人有何違反著作權法之犯
      行，揆諸首揭法條及判例意旨，自應為無罪判決之諭知。
據上論斷，應依刑事訴訟法第三百零一條第一項，判決如主文。
中      華      民      國      九十      年      七      月  二十三    日
                                台灣台中地方法院刑事第六庭
                                    法  官  劉  麗  瑛
右正本證明與原本無異。
如不服本判決，應於送達後十日內向本院提出上訴狀 （須附繕本） ，上訴於台灣高等
法院台中分院。
                                    書記官
中      華      民      國      九十      年      七      月  二十四    日


司法院資訊處製作；財團法人民間司法改革基金會備份。
